臺灣高等法院刑事判決　　　　　　　　95年度上訴字第4819號
上　訴　人
即　被　告　甲○○
　　　　　　　　　　現於臺灣臺北看守所羈押中
上列上訴人因毒品危害防制條例案件，不服臺灣板橋地方法院
95年度訴字第1564號，中華民國95年11月20日第一審判決（起訴
案號：臺灣板橋地方法院檢察署95年度毒偵字第2329號），提起
上訴，本院判決如下：
    主  文
原判決撤銷。
甲○○連續施用第一級毒品，累犯，處有期徒刑拾月。
扣案如附表編號一所示之物品沒收銷燬、編號二至四所示之物品
沒收。
    事  實
一、甲○○前曾於民國 (下同)87 年間因違反懲治盜匪條例案件
    ，經臺灣高等法院判處有期徒刑4年，於89年8月29日假釋出
    監，嗣於91年間因搶奪案件，經原審判處有期徒刑7月，上
    開假釋即經撤銷，二罪經接續執行，於94年4月1日縮刑期滿
    執行完畢；又其於91年間因施用毒品案件，經原審裁定送觀
    察勒戒，其後認無繼續施用毒品之傾向，業經臺灣板橋地方
    法院檢察署檢察官於91年10月31日以91年度毒偵字第2284
    號為不起訴處分確定；猶不知悔改，復基於施用毒品之概括
    犯意，自95年1月初起迄95年3月19日止，在臺北縣三重市○
    ○街13號5樓住處，以將第一級毒品海洛因摻自來水加入注
    射針筒注射及置於香煙內點火吸食之方式施用第一級毒品海
    洛因多次，平均每日施用一次。嗣於95年3月19日12時10分
    許，在臺北縣三重市○○街179號2樓202室為警查獲，並扣
    得其所有供施用毒品所用如附表所示之物。
二、案經臺北縣政府警察局板橋分局及三重分局分別報請臺灣板
    橋法院檢察署檢察官偵查起訴及移送併辦。
    理  由
一、前開犯罪事實，業據上訴人被告甲○○於原審及本院審理中
    坦承不諱，且其為警查獲時所採集之尿液，經送台灣檢驗科
    技股份有限公司檢驗結果，確呈嗎啡陽性反應，亦有該公司
    95 年4月7日濫用藥物尿液檢驗報告在卷足稽，又扣案如附
    表編號一所示之白色粉末，經檢驗結果，確為第一級毒品海
    洛因，驗餘淨重1.10公克，此亦有法務部調查局95年5月5日
    鑑定通知書乙紙附卷為證，並有扣案如附表所示之物可資佐
    證；足證被告之前開自白核與事實相符，是被告連續施用第
    一級毒品海洛因之犯行，洵足認定。此外，被告於91年間因
    施用毒品案件，經原審裁定送觀察勒戒，其後認無繼續施用
    毒品之傾向，業經臺灣板橋地方法院檢察署檢察官於91 年
    10月31日以91年度毒偵字第2284號為不起訴處分確定，復有
    臺灣高等法院被告前案紀錄表一份在卷可考，則被告於上開
    勒戒執行完畢後，五年內再犯本件施用毒品犯行，自應依法
    論科。
二、查被告行為後，刑法業於九十四年二月二日修正公布，九十
    五年七月一日起施行。按「行為後法律有變更者，適用行為
    時之法律，但行為後之法律有利於行為人者，適用最有利於
    行為人之法律」，修正後刑法第二條第一項定有明文。此條
    規定係規範行為後法律變更所生新舊法比較適用之準據法，
    本身尚無新舊法比較之問題，於新法施行後，應一律適用新
    法第二條第一項之規定，為「從舊從輕」之比較，先予敘明
    ，再按本次法律變更，比較時應就罪刑有關之共犯、未遂犯
    、想像競合犯、牽連犯、連續犯、結合犯，以及累犯加重、
    自首減輕暨其他法定加減原因（如身分加減）與加減例等一
    切情形，綜其全部罪刑之結果而為比較（最高法院九十五年
    五月二十三日九十五年度第八次刑事庭會議決議參照）。茲
    就本件新舊法比較結果敘述如下：
  (一)被告行為後，刑法第五十六條連續犯之規定，業於九十四年
    二月二日修正公布刪除，並於九十五年七月一日施行，則被
    告之犯行，因行為後新法業已刪除連續犯之規定，此刪除雖
    非犯罪構成要件之變更，但顯已影響行為人刑罰之法律效果
    ，自屬法律有變更，依新法第二條第一項規定，比較新、舊
    法之結果，仍應適用較有利被告之行為時即舊法論以連續犯
    。(二)關於被告累犯之問題，修正前刑法第四十七條規定「受
    有期徒刑之執行完畢，或受無期徒或有期徒刑一部之執行而
    赦免後，五年以內再犯有期徒刑以上之罪者，為累犯，加重
    本刑至二分之一」，而修正後之刑法第四十七條第一項則規
    定「受徒刑之執行完畢，或一部之執行而赦免後，五年以內
    故意再犯有期徒刑以上之罪者，為累犯，加重本刑至二分之
    一」，比較新舊法之結果，舊法對於被告並無不利。(三)綜此
    ，依整體比較之結果，依修正後刑法第二條第一項前段之規
    定，適用行為時之舊法處斷。
三、查海洛因係毒品危害防制條例第二條第二項所稱之第一級毒
    品，不得持有、施用，被告竟持之以施用，核其所為，係犯
    毒品危害防制條例第十條第一項之施用第一級毒品罪。被告
    先後多次施用海洛因犯行，時間緊接、手法及罪名均同，顯
    係基於概括犯意而為之，為連續犯，依修正前刑法第五十六
    條規定應論以一罪，並加重其刑。其先後多次持有海洛因，
    亦係基於概括之犯意，本應以連續持有論，惟其持有後，進
    而施用，其多次持有海洛因行為應被其施用之行為所吸收，
    不另論罪。又被告有如事實欄所載之前科紀錄，此有臺灣高
    等法院被告前案紀錄表一件可按，其於有期徒刑執行完畢後
    五年內再犯本件有期徒刑以上之罪，為累犯，依修正前刑法
    第四十七條規定，遞加重其刑。
四、原審予以論科，固非無見。惟查原判決理由論述被告為累犯
    ，但主文漏為累犯之諭知，尚有未合。被告提起上訴，稱伊
    尚有一件在原審審理 (按該案為95年9月15日再施用海洛因
    ，見原判決第4頁所述)，希望一起判決，固無理由，惟原判
    決既有可議，自屬無可維持，應予撤銷改判。爰審酌被告有
    犯罪前科，已如前述，素行非佳，而其經勒戒後仍再犯相同
    罪行，顯見意志不堅，惟念其犯罪係戕害自身，尚未害及他
    人，所犯情節非重，及犯罪後承認犯行，態度良好等一切情
    狀，量處如主文第2項所示之刑。又刑法第三十八條關於沒
    收之規定，亦同於九十五年七月一日修正施行，惟因沒收係
    屬從刑，應隨同主刑適用同一準據法，而本件前開比較新舊
    法結果，既適用刑法修正前之規定，有關沒收之規定，亦應
    適用修正前刑法第三十八條規定自明。扣案如附表編號一之
    海洛因，係查獲之毒品，不問屬於犯人與否，爰依毒品危害
    防制條例第十八條第一項之規定沒收銷毀；又其餘之扣案物
    品，俱為被告所有供本件犯罪所用及預備所用之物，業據被
    告於原審審理時供述在卷，爰依刑法第三十八條第一項第二
    款之規定併予宣告沒收。
據上論斷，應依刑事訴訟法第369條第1項前段、第364條、第299
條第1項前段，毒品危害防制條例第10條第1項、第18條第1項前
段，刑法第2條第1項、第11條前段、修正前刑法第56條、第47條
、第38條第1項第2款，判決如主文。
本案經檢察官賴俊雄到庭執行職務。
中　　華　　民　　國　　96　　年　　1　　月　　30　　日
　　　　　　　　　刑事第十六庭  審判長法　官  葉騰瑞
　　　　　　　　　　　　　　　　　　  法　官  莊明彰
　　　　　　　　　　　　　　　　　　  法　官  吳鴻章
以上正本證明與原本無異。
如不服本判決，應於收受送達後十日內向本院提出上訴書狀，其
未敘述上訴之理由者並得於提起上訴後十日內向本院補提理由書
（均須按他造當事人之人數附繕本）。
                                      書記官  魏淑娟
中　　華　　民　　國　　96　　年　　1　　月　　30　　日
附錄：本案論罪科刑法條全文
毒品危害防制條例第10條
施用第一級毒品者，處 6 月以上 5 年以下有期徒刑。
施用第二級毒品者，處 3 年以下有期徒刑。
附表：
┌───┬────────────┬────┬────┐
│ 編號 │     　證物名稱         │  單位  │  數量  │
├───┼────────────┼────┼────┤
│  一  │ 海洛因                 │  包    │一（淨重│
│      │                        │        │1.10公克│
│      │                        │        │）      │
├───┼────────────┼────┼────┤
│  二  │ 未使用之注射針筒       │  支    │ 四     │
├───┼────────────┼────┼────┤
│  三  │ 電子磅砰               │  台    │ 一     │
├───┼────────────┼────┼────┤
│  四  │ 分裝袋                 │  個    │ 十二   │
└───┴────────────┴────┴────┘
